臺灣高雄地方法院刑事判決　　　　　　　96年度訴字第3476號
公　訴　人　臺灣高雄地方法院檢察署檢察官
被　　　告　甲○○
　　　　　　　　　　（現於台灣高雄看守所羈押中）
選任辯護人　鄭國安律師
　　　　　　吳麗珠律師
　　　　　　蘇佰陞律師
上列被告因違反毒品危害防制條例案件，經檢察官提起公訴（起
訴案號：96年度偵字第19910號 ），本院判決如下：
    主  文
甲○○犯販賣第一級毒品罪，共玖罪，各處有期徒刑壹拾伍年貳
月，褫奪公權陸年；扣案之海洛因壹包（檢驗前淨重零點捌貳柒
公克，檢驗後淨重零點捌零柒公克）、含有海洛因之電子磅秤壹
台，均沒收銷燬之；扣案之夾鏈袋壹包，沒收；未扣案之販賣第
一級毒品所得新臺幣參萬貳仟元沒收，如全部或一部不能沒收時
，以其財產抵償之。又犯販賣第二級毒品罪，處有期徒刑年捌
月，褫奪公權參年；扣案之夾鏈袋壹包，沒收；未扣案之販賣第
二級毒品所得新台幣參仟伍佰元沒收，如全部或一部不能沒收時
，以其財產抵償之。應執行有期徒刑拾玖年，褫奪公權陸年。扣
案之海洛因壹包（檢驗前淨重零點捌貳柒公克，檢驗後淨重零點
捌零柒公克）、含有海洛因之電子磅秤壹個，均沒收銷燬之；扣
案之夾鏈袋壹包，沒收；未扣案之販賣第一級毒品所得新臺幣參
萬貳仟元及販賣第二級毒品所得新台幣參仟伍佰元，均沒收，如
全部或一部不能沒收時，均以其財產抵償之。
    事  實
一、甲○○（綽號「大胖」）明知海洛因與安非他命分別係毒品
    危害防制條例第2 條第2 項第1 款、第2 款所規定之第一級
    、第二級毒品，不得非法持有、販賣，先於民國96年5 、6
    月間，在高速公路涵洞附近，分別以新台幣（下同）2 萬元
    、1 萬元之代價，向年籍不詳綽號「阿進」之男子購入第一
    級毒品海洛因、第二級毒品安非他命後，竟分別基於販賣第
    一級毒品海洛因、第二級毒品安非他命之犯意，以其所有門
    號0000000000之行動電話作為販賣海洛因及安非他命之聯絡
    工具，而分別販賣海洛因予王雅萍、陳瑞珍、張明祥及販賣
    安非他命予張進忠。甲○○販賣海洛因、安非他命之對象、
    時間、地點、方式、數量、次數、價格及所得財物，均詳如
    附表所示。
二、嗣為警於96年7 月10日15時許，持本院核發之搜索票在甲○
    ○位於高雄縣鳳山市○○路93巷1 號住處搜索，當場扣得其
    持有之第一級毒品海洛因1 包（檢驗前淨重0.827 公克，檢
    驗後淨重0.807公克）、含有海洛因之電子磅秤1 台、甲○
    ○所有預備供販賣海洛因、安非他命所用之夾鏈袋1 包及與
    本案犯罪無關之門號0000000000行動電話1 支、摻有海洛因
    之香煙頭1 支、經改裝過用於藏放毒品之飲料罐3 罐等物。
三、案經內政部警政署高雄港務警察局移請臺灣高雄地方法院檢
    察署檢察官偵查起訴。
    理  由
壹、程序方面：
    按被告以外之人於審判外之陳述雖不符刑事訴訟法第159 條
    之1 至之4 等4 條之規定，而經當事人於審判程序同意作為
    證據，法院審酌該言詞陳述或書面陳述作成時之情況，認為
    適當者，亦得為證據，刑事訴訟法第159 條之5 第1 項定有
    明文。本件證人王雅萍、陳瑞珍、張進忠、張明祥固均曾於
    警詢中為陳述，其性質雖屬傳聞證據，惟其等均未再於法院
    審理中為陳述，且查無符合同法第159 條之1 至之4 等前4
    條之情形，其等所為之上開警詢筆錄內容，業經被告甲○○
    於審判程序同意作為證據（本院96年11月14日審判筆錄），
    依上開規定，是證人王雅萍等人於警詢中之證言應具有證據
    能力。
貳、實體方面：
一、上揭事實，業據被告甲○○於本院審理時坦承不諱（本院卷
    第30、45至47、77至81頁），核與證人王雅萍（偵卷第15至
    18、28頁）、陳瑞珍（偵卷第50至51頁）、張明祥（偵卷第
    102 至104 頁）、張進忠（偵卷第30至33、45至46頁）4 人
    警詢、偵訊中證述向被告購買毒品之過程、次數、金額等內
    容大致相符，復有通訊監察書（警(一)卷第22頁）、被告持用
    門號0000000000行動電話監聽譯文（警(一)卷第26至41頁、警
    (二)卷第9 至24頁、警(三)卷第5 至6 頁、偵卷第68至83頁）、
    扣押物品目錄表（偵卷第29頁）、及扣案第一級毒品海洛因
    1 包、含有海洛因之電子磅秤1 台、夾鏈袋1 包等物（詳如
    扣押品清單，偵卷第24頁）可佐。又扣案之海洛因1 包（檢
    驗前淨重0.827 公克，檢驗後淨重0.807 公克）、含有海洛
    因之電子磅秤1 個，經送鑑定結果，確均有第一級毒品海洛
    因之陽性反應，有高雄市立凱旋醫院96年7 月23日高市凱醫
    驗字第4505號濫用藥物成品檢驗鑑定書（偵卷第48頁）、高
    雄醫學大學附設中和紀念醫院96年10月16日編號0000-000檢
    驗報告（本院卷第62頁）各1 紙在卷可憑。從而，被告上開
    自白與事實相符，自可採為認定事實之證據。本案事證明確
    ，被告上開犯行，堪以認定，應依法論罪科刑。
二、核被告如附表編號1 、2 、3 所示之犯行，均係犯毒品危害
    防制條例第4 條第1 項之販賣第一級毒品罪（共9 罪）；另
    如附表編號4 所示之犯行，則係犯毒品危害防制條例第4條
    第2 項之販賣第二級毒品罪。至於被告為販賣第一級毒品海
    洛因及第二級毒品安非他命而分別持有第一級毒品海洛因、
    第二級毒品安非他命之低度行為，已分別被其販賣第一級毒
    品海洛因、第二級毒品安非他命之高度行為所吸收，應不另
    論罪。又學理上所謂「集合犯」，係一種構成要件類型，亦
    即立法者針對特定刑罰規範之構成要件，已預設其本身係持
    續實行之複次行為，具備反覆、延續之行為特徵，將之總括
    或擬制成一個構成要件之「集合犯」行為，此種犯罪以反覆
    實行為典型、常態之行為方式，具侵害法益之同一性，因刑
    法評價上為構成要件之行為單一，因而僅包括成立一罪。而
    毒品危害防制條例第4 條第1 項之販賣第一級毒品罪，在95
    年7 月1 日修正刑法施行前，並未被認係「集合犯」，而在
    上開刑法修正時（或之後），亦未經立法機關另為「集合犯
    」之立法。且被告分別多次販賣第一級毒品，主觀上亦難認
    出於一次決意，其販賣第一級毒品之行為，依社會通念，亦
    認應為數罪之評價，始符刑罰公平原則，而不能認為係屬「
    集合犯」之實質上一罪（最高法院96年台上字第3531、4691
    號判決要旨參照）。本件被告販賣第一級毒品之犯行，各次
    販賣行為，係屬可分，應依販賣次數，分論併罰。又被告所
    犯販賣第二級毒品罪，與上開販賣第一級毒品罪之犯行，犯
    意各別，行為互殊，應分論併罰。又被告販賣海洛因之對象
    僅王雅萍、陳瑞珍、張明祥3 人，次數僅9 次，販賣海洛因
    所得合計僅32000 元；另外被告販賣第二級毒品安非他命之
    對象僅有張進忠1 人，販賣安非他命次數僅1 次，所得財產
    利益僅有3500元；其上開販賣第一級毒品及第二級毒品之犯
    行，所獲取之利益均非龐大，與長期並大量販賣毒品之大毒
    梟相互比較，對社會治安及國民健康之危害顯然較輕，倘仍
    均遽處以法定本刑之最低刑度即無期徒刑（販賣第一級毒品
    部分）、七年以上有期徒刑（販賣第二級毒品部分），實屬
    情輕法重，且難謂符合罪刑相當性及比例原則，在客觀上足
    以令人感覺過苛而予以同情，應均依刑法第59條之規定減輕
    其刑。爰審酌被告身強體健，不思以正途獲取財物，竟多次
    販賣毒品謀利，戕害國人身心之健康，影響社會治安，本不
    宜寬貸，惟念其犯後坦承全部犯行，態度良好，且販賣對象
    僅4人 ，販賣毒品數量微少，情節非重，及其犯罪之動機、
    目的、手段等一切情狀，分別量處如主文所示之刑，並定其
    應執行之刑。又依被告所犯販賣第一級毒品、第二級毒品罪
    之性質，均認有褫奪公權之必要，爰依刑法第37條第2 項規
    定，就被告販賣第一級毒品、第二級毒品罪部分，分別宣告
    褫奪公權如主文所示。
三、扣案之海洛因1 包（驗前淨重0.827 公克，驗後淨重0.807
    公克）、含有海洛因之電子磅秤1 個（電子磅秤因沾染海洛
    因無從析離，應全部視為毒品），經送鑑定結果，確均有第
    一級毒品海洛因之陽性反應，如上所述，被告雖辯稱扣案海
    洛因是供自己施用，非供本件販賣毒品之用及電子磅秤係朋
    友所送，非供本案販賣毒品之用，且已故障無法使用云云，
    惟查，扣案電子磅秤經送驗結果有海洛因陽性反應，且被告
    確有分裝及販賣海洛因之犯行，業如前述，故扣案電子磅秤
    確係供被告作為分裝、販賣海洛因之工具，自可認定，縱其
    事後已故障不堪使用，仍無論屬犯人與否，應與扣案之海洛
    因，均依毒品危害防制條例第18條第1 項前段之規定，宣告
    沒收銷燬之。扣案之夾鏈袋1 包，為被告所有及分裝以販賣
    第一級毒品、第二級毒品所用之物，業據被告於本院陳明在
    卷（本院卷第81頁），應依毒品危害防制條例第19條第1 項
    之規定宣告沒收。另外，未扣案屬於被告販賣第一級毒品所
    得現金32000 元及販賣第二級毒品所得現金3500元，均應依
    據毒品危害防制條例第19條第1 項之規定宣告沒收；如全部
    或一部不能沒收時，應以其財產抵償之。未扣案門號000000
    0000之行動電話1 支，雖係被告所有並供其販賣第一級毒品
    、第二級毒品犯罪所用之物，此據被告於本院供承在卷（本
    院卷第80至81頁），本應依毒品危害防制條例第19條第1 項
    之規定宣告沒收，但該支行動電話業於96年7 月間遺失，業
    據被告陳明在卷（偵卷第54頁、本院卷第81頁），又無證據
    證明該行動電話現仍存在，爰不再為沒收之諭知。又據證人
    王雅萍（偵卷第16頁背面）、張進忠（偵卷第31頁背面至32
    頁）、張明祥（偵卷第109 背面至110 背面）之證詞，其等
    並未證稱有撥打0000 000000 號行動電話向被告購買第一級
    毒品、第二級毒品之情形，自毋庸將扣案之0000000000號行
    動電話1 支宣告沒收。至於扣案摻有海洛因之香菸頭1 支、
    被告改裝用以藏放毒品之飲料罐3 罐，俱係被告自行施用海
    洛因及供被告藏放自己施用海洛因之用，業據被告自承在卷
    （本院卷第81頁），核與本案犯罪無關，爰均不為沒收之諭
    知。
四、併案意旨（臺灣高雄地方法院檢察署96年度毒偵字第28243
    號）另以：甲○○基於反覆施行販賣第一級毒品海洛因、第
    二級毒品甲基安非他命之犯意，而為下列行為：(一)於96年5
    至7月間，在王雅萍位於高雄市三民區○○○路437號9 樓之
    4 住處樓下，以2000元之價格，將重量不詳之第一級毒品海
    洛因，販售予王雅萍共計4 次；(二)於96年6 、7 月間某日，
    在高雄市民生醫院停車場，以3500元之價格，將重量不詳之
    第二級毒品安非他命半包，販售予張進忠；(三)於96年5 、6
    月間，在高雄縣五甲路五甲廟旁，以2000元之價格，將重量
    不詳之第二級毒品安非他命，販售予林吳玉盆共計3 次；(四)
    於96年6 月17日夜間8 時47分許，在高雄市○鎮區○○路「
    中國信託銀行」騎樓處，以1000元之價格，將重量不詳之第
    一級毒品海洛因1 小包，販售予陳瑞珍；(五)於96年5 、6 月
    間，在高雄市○鎮區○○路上之「小北百貨」旁，分別以
    5000 元 、11000 元、2000元及5000元不等之價格，將重量
    不詳之第一級毒品海洛因，販售予張明祥共計4 次，因認被
    告涉犯違反毒品危害防制條例第4 條第1 項販賣第一級毒品
    、同條第2 項販賣第二級毒品罪嫌且與本件販賣第一級毒品
    、第二級毒品部分為同一案件而移送併辦等語。惟查，前揭
    併案事實(一)、(二)、(四)、(五)之犯罪事實與本案上開犯罪事實俱
    屬相同，本院已併予審判，容先敘明。至於併案事實(三)即甲
    ○○另於96年5 、6 月間，在高雄縣鳳山市○○路五甲廟旁
    ，以2000元之價格，將重量不詳之第二級毒品安非他命，販
    售給林吳玉盆共計3 次，因認被告涉犯違反毒品危害防制條
    例第4 條第2 項販賣第二級毒品罪嫌而移送併辦部分，因與
    本案論罪科刑之犯罪事實，無論販賣對象、次數、地點、金
    額等，俱不相同，且被告分別多次販賣第二級毒品，主觀上
    亦難認與本案販賣第二級毒品部分出於同一決意，其併案部
    分販賣第二級毒品之行為，依社會通念，亦認應為數罪之評
    價，始符刑罰公平原則，而不能認為係屬「集合犯」之實質
    上一罪，故檢察官此部分併辦意旨係以同一被告所涉同為販
    賣第二級毒品罪嫌為據，是尚難認與本件論罪科刑部分有同
    一案件之關係，本院無從併予審究，此部分應退回由檢察官
    另為適法之處理。
據上論斷，應依刑事訴訟法第299 條第1 項前段、毒品危害防制
條例第4 條第1 項、第2 項、第18條第1 項前段、第19條第1 項
，刑法第11條、第37條第2 項、第59條、第51條第5 款、第8 款
，判決如主文。
本案經檢察官陳俊秀到庭執行職務。
中　　華　　民　　國　　96　　年　　11　　月　　28　　日
            刑事第八庭    審判長法　官　李  璧  君
                                法　官  陳  振  嘉
                                法　官  曾  仁  勇
上列正本證明與原本無異。
如不服本判決應於收受送達後十日內向本院提出上訴書狀，其未
述上訴之理由者並得於提起上訴後十日內向本院補提理由書（
須按他造當事人之人數附繕本）。
中　　華　　民　　國　　96　　年　　11　　月　　28　　日
                                書記官  王  治  華
附錄本案論罪科刑法條
毒品危害防制條例第4條第1項、第2項：
製造、運輸、販賣第一級毒品者，處死刑或無期徒刑；處無期徒
刑者，得併科新臺幣一千萬元以下罰金。
製造、運輸、販賣第二級毒品者，處無期徒刑或七年以上有期徒
刑，得併科新臺幣七百萬元以下罰金。
附表：
┌─┬────┬──────────┬───────┬─────┐
│編│販賣對象│販賣時間、地點、方式│販賣數量、次數│販賣所得財│
│號│        │                    │及價格（新臺幣│物（新台幣│
│  │        │                    │）            │）        │
├─┼────┼──────────┼───────┼─────┤
│1 │王雅萍  │分別於96年5 、6 月間│每次2000元之海│現金8000元│
│  │        │，在王雅萍位於高雄市│洛因：共4 次。│          │
│  │        │三民區○○○路437 號│              │          │
│  │        │9樓 之4 住處樓下，前│              │          │
│  │        │後共4 次（其中1 次是│              │          │
│  │        │在96年6 月7 日），均│              │          │
│  │        │由甲○○自行將所販賣│              │          │
│  │        │海洛因交付給王雅萍。│              │          │
├─┼────┼──────────┼───────┼─────┤
│2 │陳瑞珍  ┤96年6月17日20時47分 │1000元之海洛因│現金1000元│
│  │        │，在高雄市前鎮區瑞隆│1小包：1 次。 │          │
│  │        │路「中國信託銀行」騎│              │          │
│  │        │樓處，由甲○○自行販│              │          │
│  │        │賣、交付海洛因1 小包│              │          │
│  │        │給陳瑞珍。          │              │          │
├─┼────┼──────────┼───────┼─────┤
│3 │張明祥  │分別於96年5 月25日、│5000元之海洛因│現金23000 │
│  │        │同年月27日、96年6 月│：2 次；2000元│元        │
│  │        │11日、同年月15日，在│之海洛因：1 次│          │
│  │        │高雄市○鎮區○○路「│；11000元之海 │          │
│  │        │小北百貨」旁，分別以│洛因：1次：共 │          │
│  │        │5000元、2000元、1100│4 次，計23000 │          │
│  │        │0 元及5000元之不等代│元。          │          │
│  │        │價，將重量不詳之海洛│              │          │
│  │        │因，前後共4 次，均由│              │          │
│  │        │甲○○自行將所販賣之│              │          │
│  │        │海洛因交付給張明祥。│              │          │
├─┼────┼──────────┼───────┼─────┤
│4 │張進忠  │在96年6 、7 月間某日│3500元之安非他│現金3500元│
│  │        │，在高雄市民生醫院停│命：1次。     │          │
│  │        │車場，以3500元之代價│              │          │
│  │        │，由甲○○自行將所販│              │          │
│  │        │賣之安非他命半包交付│              │          │
│  │        │給張進忠。          │              │          │
├─┴────┴──────────┴───────┴─────┤
│交易第一級毒品所得現金合計32000 元，交易第二級毒品所得現金3500│
│元，共計現金35500 元                                          │
└───────────────────────────────┘
